【裁判字號】    99,司財管,94
【裁判日期】    990615
【裁判案由】    選任遺產管理人
【裁判全文】
臺灣高雄地方法院民事裁定            99年度司財管字第94號
聲  請  人  乙○○
上聲請人聲請對被繼承人甲○○○指定遺產管理人事件，本院裁
定如下：
    主  文
選任李淑妃律師為被繼承人甲○○○（女，民國○○○年○月○
○日生，身分證統一編號：Ｚ000000000號）之遺產管
理人。
程序費用新臺幣壹仟元由被繼承人甲○○○之遺產負擔。
    理  由
一、按「繼承開始時，繼承人之有無不明者，由親屬會議於1 個
    月內選定遺產管理人，並將繼承開始及選定遺產管理人之事
    由，向法院報明。」、「無親屬會議或親屬會議未於前條所
    定期限內選定遺產管理人者，利害關係人或檢察官，得聲請
    法院選任遺產管理人，並由法院依前項規定為公示催告。」
    、又「先順序繼承人均拋棄其繼承權時，由次順序之繼承人
    繼承，其次順序之繼承人有無不明或第四順序之繼承人均拋
    棄其繼承權者，準用關於無人承認繼承之規定。」，民法第
    1177條、第1178條第2 項、第1176條第6 項分別定有明文。
二、聲請意旨略以：緣聲請人為被繼承人甲○○○之債權人，執
    有本院96年度執字第46324 號債權憑證，嗣於民國97年7 月
    間持該憑證向台東地方法院就被繼承人名下之財產聲請強制
    執行，並於98年5 月5 日取得不動產權利移轉證明書在案，
    惟被繼承人於97年11月18日死亡，致聲請人無法辦理所有權
    移轉登記。又被繼承人之繼承人於98年9 月18日向本院聲明
    拋棄繼承，並經本院准予備查在案，而被繼承人是否有其他
    應繼承之人不明，而其親屬會議亦未於1 個月內選定遺產管
    理人，為確保聲請人之權利，爰依民法第1178條第2 項規定
    請求本院選任被繼承人之遺產管理人等語。
三、經查：
（一）聲請人主張前揭事實，業據其提出戶籍謄本、本院96年度
      執字第46324 號債權憑證、臺灣臺東地方法院不動產權利
      移轉證書、本院98年9 月21日雄院高98繼司雄字第281 號
      函等件為證，並經本院依職權調取本院98年度繼字第281
      號拋棄繼承權卷宗核閱屬實，堪信為真實。
（二）聲請人既對被繼承人甲○○○有債權存在，為其債權人，
      自應屬利害關係人無訛。又被繼承人甲○○○之繼承人均
      已依法拋棄繼承，復查無其他合法繼承人存在，揆諸前揭
      規定，被繼承人甲○○○之遺產自應準用關於無人承認繼
      承之規定，參以其親屬會議並未於死亡發生之日起1 個月
      內為其選定遺產管理人並呈報本院，是聲請人以利害關係
      人之地位，向本院聲請選任被繼承人甲○○○之遺產管理
      人，自屬有據。
（三）本院審酌：被繼承人甲○○○前揭現存之合法繼承人既均
      已依法拋棄繼承，本無義務就其遺產再為管理，且由渠等
      既已行使法律所賦予之拋棄繼承權，可知顯已不願再與被
      繼承人甲○○○之遺產有何糾葛；況擔任遺產管理人，主
      要係彙整被繼承人之財產，踐行被繼承人債權、債務之確
      認，將債權、債務作適法合理之分配，並於有繼承人承認
      繼承時或遺產分配後尚有剩餘時，將遺產移交繼承人或國
      庫，且須熟悉相關法律程式及具備耐心及熱心進行遺產處
      分之相關程式，實非一般民眾可勝任，經本院自高雄律師
      公會願意擔任法院遺產管理人名單中徵詢後，李淑妃律師
      願意以其專業知識管理及處理被繼承人甲○○○後續之遺
      產問題，並有電話紀錄1 紙附卷可憑，爰選任李淑妃律師
      為本件被繼承人甲○○○之遺產管理人。另因本件被繼承
      人甲○○○之全部繼承人均拋棄繼承，而「準用」無人承
      認繼承之規定，與繼承人有無不明之情形尚屬有間，是民
      法第1178條第1 項關於承認繼承之公示催告，即無準用之
      餘，附此敘明。
四、依非訟事件法第157 條、第24條第1 項，裁定如主文。
五、如對本裁定抗告，須於裁定送達後10日之不變期間內，向本
    院提出抗告狀，並繳納抗告費新臺幣1,000 元。
中    華    民    國    99    年     6    月    15    日
                  家事法庭  司法事務官  宋佳蓁

司法院資訊處製作；財團法人民間司法改革基金會備份。
